【裁判字號】    99,訴,560
【裁判日期】    990430
【裁判案由】    違反槍砲彈藥刀械管制條例
【裁判全文】
臺灣臺北地方法院刑事判決               99年度訴字第560號
公  訴  人  臺灣臺北地方法院檢察署檢察官
被      告  乙○○
指定辯護人  本院公設辯護人  甲○○
上列被告因違反槍砲彈藥刀械管制條例案件，經檢察官提起公訴
（99年度偵字第4961號），本院判決如下：
    主  文
乙○○犯非法持有手槍罪，處有期徒刑伍年貳月，併科罰金新臺
幣拾萬元，罰金如易服勞役，以新臺幣壹仟元折算壹日。
扣案之克羅埃西亞製HS2000型口徑9mm 制式半自動手槍壹枝（槍
枝管制編號0000000000，含彈匣貳個）、口徑9mm 制式子彈拾顆
、通槍鋼刷拾壹條、通槍條陸條、通槍條布肆支、擦槍布壹包、
霹靂腰包壹只均沒收。
    事  實
一、乙○○明知具有殺傷力之制式手槍、子彈均係槍砲彈藥刀械
    管制條例列管之槍砲彈藥，非經許可，不得任意持有，竟於
    民國90年6 月上旬，在雅虎奇摩網頁搜尋槍械資料，向真實
    姓名年籍不詳綽號「小隆」之成年男子，以新臺幣（以下同
    ）20萬元購買具殺傷力之克羅埃西亞製HS2000型口徑9mm 制
    式半自動手槍（槍枝管制編號0000000000號，含彈匣2 個）
    1 支、供上開手槍使用之具殺傷力口徑9mm 之制式子彈19顆
    （其中9 顆業經試射後而喪失殺傷力）及具殺傷力之金屬彈
    殼組合直徑8.8mm 金屬彈頭非制式子彈1 顆（經試射後而喪
    失殺傷力），並於翌日22時許，在中山高速公路南下苗栗三
    義交流道處第1 個紅綠燈處，由「小隆」交付而取得上開槍
    彈後未經許可而無故持有之，並將之藏置於其臺北市○○區
    ○○路4 段60之13號4 樓住處門口鞋櫃下面。嗣於99年2 月
    12日4時20 分許，駕駛車號3866-DT 號自小客車，無故帶
    該槍彈外出而放置於副駕駛座前置物箱內，於行經台北市大
    安區○○○路○ 段285 號前時為警查獲，並當場扣得其所有
    上開槍枝1 支（含彈匣2 個）、子彈共20顆（事後經實際鑑
    驗已試射10顆）、通槍鋼刷11條、通槍條6 條、通槍條布4
    支、擦槍布1 包、霹靂腰包1 只，始悉上情。
二、案經臺北市政府警察局大安分局報告臺灣臺北地方法院檢察
    署檢察官偵查起訴。
    理  由
壹、證據能力部分：
    按被告以外之人於審判外之言詞或書面陳述，除法律有規定
    者外，不得作為證據。又被告以外之人於審判外之陳述，雖
    不符前4 條之規定，而經當事人於審判程序同意作為證據，
    法院審酌該言詞陳述或書面陳述作成時之情況，認為適當者
    ，亦得為證據。當事人、代理人或辯護人於法院調查證據時
    ，知有第159 條第1 項不得為證據之情形，而未於言詞辯論
    終結前聲明異議者，視為有前項同意，刑事訴訟法159 條第
    1 項、第159 條之5 分別定有明文。查證人劉漢卿於警詢中
    所為之陳述，固係審判外之陳述而屬傳聞證據，惟被告乙○
    ○及辯護人就上開審判外之陳述，於本院審理中，並不爭執
    證據能力，復未曾於言詞辯論終結前聲明異議，而本院審酌
    該證人陳述作成時之情況，並無違法取證及證明力過低之瑕
    疵，亦認以之作為證據為適當，依前揭規定說明，自得為證
    據。
二、復按對於司法警察機關調查中之案件，為因應實務上，併例
    行性當然有鑑定之必要者，例如毒品之種類與成分、尿液之
    毒品反應，或者槍彈有無殺傷力等鑑定，基於檢察一體原則
    ，檢察長對於轄區內之案件，以事前概括選任鑑定人或囑託
    鑑定機關、團體之方式，俾便轄區內之司法警察官、司法警
    察對於調查中之此類案件，得即時送請先前已選任之鑑定人
    或囑託之鑑定機關、團體實施鑑定，以求時效（法務部92年
    9 月1 日法檢字第0920035083號函參照）。此種由檢察機關
    概括選任鑑定人或概括囑託鑑定機關、團體，再轉知司法警
    察官、司法警察於調查犯罪時參考辦理之作為，法無明文禁
    止，係為因應現行刑事訴訟法增訂傳聞法則及其例外規定之
    實務運作而為。此種由司法警察官、司法警察依檢察官所概
    括選任之鑑定人或囑託鑑定機關、團體所為之鑑定結果，與
    檢察官選任或囑託為鑑定者，性質上並無差異，同具有證據
    能力，此有最高法院96年度台上字第2860號判決要旨足資參
    照。查內政部警政署刑事警察局（下稱刑事警察局）係經臺
    灣高等法院檢察署檢察長概括選任鑑定槍彈有無殺傷力之鑑
    定機關，依上開說明，本件扣案之槍枝、子彈，經由查獲之
    警察單位依先前轄區檢察署檢察長事前概括選任鑑定機關即
    刑事警察局實施鑑定，該鑑定機關所出具之99年4 月1 日刑
    鑑字第0990026217號鑑定書，即具有證據能力。
貳、實體部分
一、上揭事實，迭據被告於警詢、偵查、本院審理中均坦承不諱
    ，核與證人即於查獲槍彈當時在場被告之兄劉漢卿於警詢中
    之供述情節相符，並有扣案如事實欄所載之手槍1 支（含彈
    匣2 個）、子彈20顆（事後經實際鑑驗試射10顆）、通槍鋼
    刷11條、通槍條6 條、通槍條布4 支、擦槍步1 包、霹靂腰
    包1 只、查獲槍彈照片10張、搜索、扣押筆錄、扣押物品目
    錄表、臺北市政府警察局槍枝初步檢視報告表及槍枝初步檢
    視照片6 張、臺北市政府保安警察大隊第五中隊蒐證照片4
    張（見偵查卷第19至21頁、第24至28頁、第33至37頁、第62
    頁）可資佐證，堪認被告自白與事實相符。又上開扣案槍、
    彈經送刑事警察局以檢視法、性能檢驗法、試射法、比對顯
    微鏡法及電解腐蝕法鑑驗結果為：「一、經鑑手槍1 枝（槍
    枝管制編號0000000000）認係口徑9mm 制式半自動手槍，為
    克羅埃西亞製HS2000型，槍號遭變造為22804 ，經重現後研
    判為22904 ，槍管內具6 條右旋來復線，擊發功能正常，可
    供擊發同口徑制式子彈使用，認具殺傷力。二、送鑑子彈20
    顆，鑑定情形如下：（一）19顆，認均係口徑9mm 制式子彈
    ，採樣9 顆試射，可擊發，認均具殺傷力。（二）1 顆，認
    係非制式子彈，由金屬彈殼組合直徑8.8mm 金屬彈頭而成，
    經試射，可擊發，認具殺傷力」等情，有該局99年4 月1 日
    刑鑑字第0990 026217 號鑑定書1 份暨照片9 張在卷可稽（
    見偵查卷第65至66頁）。從而，本案事證明確，被告犯行堪
    以認定，應依法論科。
二、按未經許可持有槍、彈，其持有之繼續，為行為之繼續，亦
    即一經持有槍、彈，罪已成立，但其完結須繼續至持有行為
    終了時為止；持有行為繼續中，法律縱有變更，但其行為既
    繼續實施至新法施行以後，自無行為後法律變更而須比較新
    舊法之可言，此有最高法院97年度台上字第4626號判決意旨
    足資參照。是槍砲彈藥刀械管制條例雖於被告行為後歷經94
    年1 月26日、97年11月26日、98年5 月27日三次修正，且其
    中第7 條有關持有制式槍枝之罰則亦有變更，而被告固自90
    年6 月間即開始非法持有上開槍彈，然被告非法持有槍彈之
    犯罪行為持續至99年4 月12日為警查獲時止，揆諸上開說明
    ，其持有行為之終了既在該條例修正公布施行後，自無行為
    後法律變更可言，無須比較新舊法，合先敘明。核被告所為
    ，係犯槍砲彈藥刀械管制條例第7 條第4 項之未經許可持有
    可發射子彈具有殺傷力之手槍罪、同條例第12條第4 項之未
    經許可持有子彈罪。被告以一持有行為，同時持有具有殺傷
    力之制式手槍及子彈，係屬一行為同時觸犯槍砲彈藥刀械管
    制條例第7 條第4 項及第12條第4 項之兩罪，為想像競合犯
    ，依刑法第55條之規定，應從一重論以槍砲彈藥刀械管制條
    例第7 條第4 項之持有手槍罪。爰審酌被告持有具有殺傷力
    之槍枝及子彈數量、對社會秩序所生危害非輕、惟犯後坦承
    犯罪且查無被告持槍犯案之不法情事等一切情狀，量處如主
    文所示之刑，並就罰金刑部分諭知易服勞役之折算標準，以
    示懲儆。扣案之制式手槍1 支（含彈匣2 個），未經射擊之
    10顆子彈均為違禁物；而通槍鋼刷11條、通槍條6 條、通槍
    條布4 支、擦槍布1 包、霹靂腰包1 只，係被告所有，供犯
    罪所用之物，分別依刑法第38條第1 項第1 款、第2 款規定
    沒收，至經鑑定試射之10顆子彈（9mm 制式子彈9 顆、
    8.8mm 金屬子彈1 顆）均因已擊發而喪失其殺傷力，已非違
    禁物，無庸宣告沒收，附此敘明。
據上論斷，應依刑事訴訟法第299 條第1 項前段，槍砲彈藥刀械
管制條例第7 條第4 項、第12條第4 項，刑法第11條前段、第55
條、第42條第3 項、第38條第1 項第1 款、第2 款，判決如主文
。
本案經檢察官柯木聯到庭執行職務。
中    華    民    國    99    年    4  月  30      日
                  刑事第十二庭  審判長法  官  李英豪
                                      法  官  陳慧萍
                                      法  官  楊台清
以上正本證明與原本無異。
如不服本判決應於收受送達後10日內向本院提出上訴書狀，並應
敘述具體理由；其未敘述上訴理由者，應於上訴期間屆滿後20日
內向本院補提理由書（均須按他造當事人之人數附繕本）「切勿
逕送上級法院」。
                                      書記官  劉子豪
中    華    民    國    99    年    4     月    30    日
附錄本案論罪科刑法條全文：
槍砲彈藥刀械管制條例第7條
未經許可，製造、販賣或運輸火砲、肩射武器、機關槍、衝鋒槍
、卡柄槍、自動步槍、普通步槍、馬槍、手槍或各類砲彈、炸彈
、爆裂物者，處死刑、無期徒刑或7 年以上有期徒刑；處徒刑者
，併科新臺幣3 千萬元以下罰金。
未經許可，轉讓、出租或出借前項所列槍砲、彈藥者，處無期徒
刑或5 年以上有期徒刑，併科新臺幣1 千萬元以下罰金。
意圖供自己或他人犯罪之用，而犯前二項之罪者，處死刑或無期
徒刑；處徒刑者，併科新臺幣5 千萬元以下罰金。
未經許可，持有、寄藏或意圖販賣而陳列第1 項所列槍砲、彈藥
者，處5 年以上有期徒刑，併科新臺幣1 千萬元以下罰金。
意圖供自己或他人犯罪之用，以強盜、搶奪、竊盜或其他非法方
法，持有依法執行公務之人所持有之第1 項所列槍砲、彈藥者，
得加重其刑至二分之一。
第1 項至第3 項之未遂犯罰之。

司法院資訊處製作；財團法人民間司法改革基金會備份。
